臺灣高等法院刑事判決　　　　　　　　　　　　　九十三年度上訴字第二六七八號
　　上　訴　人
　　即　被　告　甲○○
　　義務辯護人　周炳榮律師
右上訴人因違反槍砲彈藥刀械管制條例案件，不服臺灣板橋地方法院九十三年度訴字
第六０六號，中華民國九十三年六月二十四日第一審判決（起訴案號：臺灣板橋地方
法院檢察署九十三年度偵字第二七六七號），提起上訴，本院判決如左：
    主  文
原判決撤銷。
甲○○未經許可，寄藏手槍，處有期徒刑伍年陸月，併科罰金新臺幣貳拾萬元，罰金
如易服勞役以罰金總額與陸個月之日數比例折算。扣案之手槍壹枝（槍枝管制編號：
0000000000號）、子彈壹佰貳拾伍顆沒收。又未經許可，寄藏可發射金屬
或子彈具有殺傷力之槍砲，處有期徒刑壹年，併科罰金新臺幣伍萬元，罰金如易服勞
役以佰元折算壹日。扣案之改造左輪手槍壹枝（槍枝管制編號：00000000
00號）、改造九０手槍壹枝（槍枝管制編號：0000000000號）及子彈肆
顆均沒收。應執行有期徒刑伍年拾月，併科罰金新臺幣貳拾萬元，罰金如易服勞役
以罰金總額與陸個月之日數比例折算。扣案之手槍壹枝（槍枝管制編號：00000
00000號）、改造左輪手槍壹枝（槍枝管制編號：0000000000號）、
改造九０手槍壹枝（槍枝管制編號：0000000000號）及子彈壹佰貳拾玖顆
均沒收。
    事  實
一、甲○○於民國（下同）九十二年十月中旬某日，在其位於臺北縣蘆洲市○○街二
    六八號五樓住處，受不詳年籍名為「羅文貴」之友人（業已死亡）之託，未經許
    可而代為保管具殺傷力之手槍一枝（為比利時FN廠製口徑6.35mm(0.25吋)之制式
    半自動手槍，槍枝管制編號：0000000000號）及具殺傷力之口徑
    6.35mm（0.25吋）之制式子彈九十六顆、12GAUGE制式霰彈二顆、口徑9mm（
    9x19mm)制式子彈二十一顆、口徑0.45吋制式子彈三顆、口徑0.22制式子彈五顆
    、改造子彈二顆，暨不具殺傷力之土造子彈二顆，並將之寄藏於前開住處，嗣於
    九十三年二月四日下午一時三十分許，經警持臺灣板橋地方法院核發之搜索票前
    往其上述住處，因而查獲上開具殺傷力之手槍一枝、具殺傷力之口徑6.35mm（
    0.25吋）之制式子彈九十六顆（嗣經試射三顆）、12GAUGE制式霰彈二顆、口徑
    9mm（9x19mm)制式子彈二十一顆、口徑0.45吋制式子彈三顆、口徑0.22制式子彈
    五顆、改造子彈二顆（嗣經採樣試射一顆）及不具殺傷力之土造子彈二顆。
二、又甲○○於九十二年十月底某日，在其位於臺北縣蘆洲市○○街二六八號五樓住
    處，由「羅文貴」將可發射金屬或子彈而具殺傷力之改造左輪手槍一枝（仿ＳＭ
    ＩＴＨ＆ＷＥＳＳＯＮ廠轉輪手槍製造之金屬玩具手槍；槍枝管制編號：000
    0000000號）、改造九０手槍一枝（仿ＳＩＧ　ＳＡＵＥＲ廠半自動手槍
    製造之金屬玩具手槍；槍枝管制編號：0000000000號），暨具殺傷力
    之０‧３８吋制式子彈一顆、玩具金屬彈殼加裝直徑約６‧５ｍｍ金屬彈頭改造
    之改造子彈一顆及不具殺傷力之改造九０手槍子彈二顆，藏放於其上述住處地下
    二樓蓄水池下方，交由甲○○代為保管而寄藏該等具殺傷力之改造手槍及子彈，
    經於九十三年二月四日二十三時四十分許，由甲○○帶同警方前往該蓄水池下方
    查扣該等槍彈。
三、案經臺北市政府警察局中山分局報請臺灣板橋地方法院檢察署檢察官偵查起訴。
    理  由
一、右述犯罪事實一部份，業據上訴人即被告甲○○於警詢及偵審中供承不諱，並有
    犯罪事實一所示之槍彈扣案及搜索扣押筆錄附卷可資佐證，而該等扣案之槍彈經
    000000000號）係比利時FN廠製口徑6.35mm（0.25吋）之制式半自動手
    槍，槍號為「821350」，槍管內具陸條右旋來復線，機械性能良好，具殺傷力，
    又口徑6.35mm（0.25吋）之制式子彈九十六顆（經試射三顆）、12GAUGE制式霰
    彈二顆、口徑9mm（9x19mm)制式子彈二十一顆、口徑0.45吋制式子彈三顆、口徑
    0.22制式子彈五顆，亦均具殺傷力，又改造子彈二顆分係由玩具金屬彈殼加裝直
    徑約7mm、9mm之金屬彈頭改造而成之改造子彈，經採樣一顆試射，可擊發，亦具
    殺傷力無訛，有內政部警政署刑事警察局九十三年三月十七日刑鑑字第０九三０
    ０三一三九六號槍彈鑑定書乙份附卷可稽，事證明確，被告此部份寄藏手槍及寄
    藏子彈犯行，洵堪認定。
二、訊據被告供承其友人「羅文貴」有於右揭時地將如犯罪事實二所示之改造手槍及
    子彈藏放於其住處地下二樓蓄水池下方，並於右開時間帶同警方前往該處起出該
    等槍彈之事實，且有犯罪事實二所示之槍彈及搜索扣押筆錄附卷可資佐證，而該
    等扣案之槍彈經送請內政部警政署刑事警察局鑑定結果，認送鑑定之改造左輪手
    槍一枝（槍枝管制編號：0000000000號），係由仿ＳＭＩＴＨ＆ＷＥ
    ＳＳＯＮ廠轉輪手槍製造之金屬玩具手槍，車通槍管及轉輪彈倉內阻鐵改造而成
    之改造手槍，機械性能良好，可擊發適用子彈，認具殺傷力；而送鑑定之改造九
    ０手槍一枝（槍枝管制編號：0000000000號），係由仿ＳＩＧ　ＳＡ
    ＵＥＲ廠半自動手槍製造之金屬玩具手槍，更換土造金屬槍管改造而成之改造手
    槍，機械性能良好，可即發適用子彈，認具殺傷力；又送鑑定之點三八手槍子彈
    二顆，其中口徑０‧３８吋制式子彈一顆，認具殺傷力，另由玩具金屬彈殼加裝
    直徑約６‧５ｍｍ金屬彈頭改造之改造子彈一顆，經試射，可擊發，認具殺傷力
    ，而送鑑定之改造九０手槍子彈二顆，認均係土造子彈（具直徑約７‧８ｍｍ之
    金屬彈頭），採樣一顆試射，可擊發，惟其發射動能不足，認不具殺傷力，有上
    開槍彈鑑定書附卷可稽，惟被告否認有此部份之寄藏槍彈犯行，並辯稱「羅文貴
    」打電話跟伊說要將槍彈放在地下二樓蓄水池下方，要伊去拿，但伊並未去拿，
    也沒同意他將槍彈放在那裡云云，然查具殺傷力之槍彈，危害社會治安甚鉅，因
    而政府查緝甚嚴，處罰亦重，嚴禁非法持有，此當為被告所明知，本件被告之友
    人「羅文貴」以電話告知欲將如犯罪事實二所示具有殺傷力之槍彈放置於其住處
    地下二樓之蓄水池下方，被告若不同意理應即行嚴詞拒絕，何以仍任由「羅文貴
    」將該等槍彈置放其住處地下二樓蓄水池下方，而未表示何反對之意，此被告警
    詢時供稱改造手槍是「阿貴」於九十二年十月底放於蓄水池下的，當時他來找伊
    ，伊不在家，他就自己先放於蓄水池下，然後打電話告訴伊此事，警方來搜索時
    ，剛開始伊害怕，所以不敢告知，後來想一想這種東西是犯法的，所以伊就全盤
    托出等語（見偵查卷第十八頁背面、第十九頁正面），嗣被告於偵查時復供承羅
    文貴曾經對伊有恩，他東西（即槍枝）拿來時，伊也不知道該如何對他說，而放
    在蓄水池下方的槍枝是放在紙箱內，羅文貴死亡後，因為不知道要如何處理，所
    以就一直放在蓄水池那裡等語（見偵查卷第四一頁背面、第四二頁正面、第六四
    頁背面），而查若非經被告同意，該「羅文貴」又如何得知被告住處地下二樓蓄
    水池下方可供藏放槍彈，而不虞遭人查覺，且被告並於經警持搜索票前往其上述
    放何處時，被告並即帶同警員前往該蓄水池處起出該等藏放之槍彈，是被告雖非
    明示同意「羅文貴」寄放槍枝於其住處地下二樓蓄水池下方，惟「羅文貴」之所
    為顯亦係出自被告默示同意，致因而受「羅文貴」之託保管該等藏放於蓄水池下
    方之槍彈，是被告所辯要屬卸責之詞，不足採信，事證明確，被告此部份犯行，
    亦堪認定。
三、核被告就犯罪事實一所為，係犯槍砲彈藥刀械管制條例第七條第四項之未經許可
    寄藏手槍罪、第十二條第四項之未經許可寄藏子彈罪；而就犯罪事實二所為，係
    犯槍砲彈藥刀械管制條例第十一條第四項之未經許可寄藏可發射金屬或子彈具有
    殺傷力之槍砲罪、第十二條第四項之未經許可寄藏子彈罪。茲寄藏與持有，均係
    將物置於自己實力支配之下，僅寄藏必先有他人之持有行為，而後始為之受寄代
    藏而已，故寄藏之受人委託代為保管，受託保管之人於事理本質上當然持有該標
    的物，故保管本身即為寄藏概念之核心，其因保管本身所為之持有，即為寄藏之
    當然結果，法律上自宜僅就「寄藏」行為為包括之評價，不應另就「持有」予以
    論罪（參照最高法院七十四年度台上字第三四００號判例、八十九年度台上字第
    六一六五號判決），是就被告「持有」前開槍枝、子彈之行為自不另予論處。而
    公訴意旨認被告所為係犯未經許可持有手槍罪、未經許可持有其他可發射金屬或
    子彈具有殺傷力之槍砲罪及未經許可持有子彈罪，尚有未洽，惟「寄藏」手槍、
    其他可發射金屬或子彈具有殺傷力之槍砲及子彈與「持有」手槍、其他可發射金
    屬或子彈具有殺傷力之槍砲及子彈，僅內容不同，所犯法條款項同一，同屬槍砲
    彈藥刀械管制條例第七條第四項、第十一條第四項、第十二條第四項之犯行，自
    毋庸變更起訴法條。至被告寄藏前揭九十六顆子彈係具殺傷力之口徑6.35mm（
    0.25 吋）之制式子彈，公訴意旨就此九十六顆子彈誤認係「點２２手槍制式子
    彈」，容有誤會。被告未經許可各同時寄藏上開手槍、子彈，均係以一行為觸犯
    上開二罪名，為想像競合犯，各應從較重之槍砲彈藥刀械管制條例第七條第四項
    之未經許可寄藏手槍罪及槍砲彈藥刀械管制條例第十一條第四項之未經許可寄藏
    可發射金屬或子彈具有殺傷力之槍砲罪處斷。而查被告先後受「羅文貴」之託代
    為保管寄藏之槍枝，其槍枝形式、性能等不同，並分別成立犯罪構成要件不同之
    罪名，且查被告係因該「羅文貴」一時委其代為保管寄藏槍枝，始因而觸犯各該
    罪，實難認被告原即基於概括犯意欲持續代該「羅文貴」保管寄藏槍枝。被告就
    上揭所犯未經許可寄藏手槍罪及未經許可寄藏可發射金屬或子彈具有殺傷力之槍
    砲罪，犯意各別，罪名互殊，應予分論併罰。至被告經警認其涉有違反槍砲彈藥
    刀械管制條例案件，而向臺灣板橋地方法院聲請搜索票前往被告上揭住處搜索，
    經查獲被告非法寄藏如犯罪事實一所示之槍彈，嗣經警詢以是否有其他槍枝、藏
    放於何處，被告復帶警前往起出如犯罪事實二所示之槍彈，則被告既早經警認其
    涉有非法寄藏槍彈之犯行，是其於經警搜獲一批藏放之槍彈後，於經警詢以是否
    另有其他藏放之槍彈時，縱被告因而帶警起獲另批藏放之槍彈，就此亦難屬自首
    ，而應依槍砲彈藥刀械管制條例第十八條第一項之規定減輕或免除其刑，附此敘
    明。原審以被告上述犯罪事實一犯行事證明確，予以論罪科刑，固非無見，惟查
    被告除有於犯罪事實一所示時地受「羅文貴」之託寄藏手槍及子彈犯行外，並另
    受「羅文貴」之託，而有如犯罪事實二所示寄藏其他可發射金屬或子彈具有殺傷
    力槍砲及子彈犯行，原審未詳細調查，細心勾稽，以被告並未應允「羅文貴」將
    該等槍彈藏放於上述蓄水池下方，而認被告無犯罪事實二所示犯行，並以公訴意
    旨認此部份與犯罪事實一部份具有想像競合犯之裁判上一罪關係而不另為無罪之
    諭知，其論斷實有未當，又原審法院認被告就犯罪事實一所為係寄藏手槍、子彈
    罪，而非公訴人起訴之持有手槍、子彈罪，惟疏未敘明該持有手槍、子彈與寄藏
    手槍、子彈間之法律評價，尚有未洽，是被告上訴意旨指摘原審量刑過重，固無
    理由，惟原判決既有上述可議之處，自應由本院予以撤銷改判，爰審酌被告之素
    行，犯罪動機、手段、目的，具有殺傷力之槍彈嚴重危害社會治安及犯罪後之態
    度等一切情狀，量處如主文第二項所示所示之刑，並就併科罰金部分諭知易服勞
    役之折算標準，暨定其應執行刑。扣案之手槍一枝（槍枝管制編號：00000
    00000號），與口徑6.35mm（0.25吋）之制式子彈九十三顆（查獲九十六顆
    ，經試射三顆）、12GAUGE制式霰彈二顆、口徑9mm（9x19mm)制式子彈二十一顆
    、口徑0.45吋制式子彈三顆、口徑0.22制式子彈五顆、改造子彈一顆（查獲二顆
    ，經採樣試射一顆）（以上子彈共一百二十五顆），改造左輪手槍一枝（仿ＳＭ
    ＩＴＨ＆ＷＥＳＳＯＮ廠轉輪手槍製造之金屬玩具手槍，槍枝管制編號：000
    0000000號）、改造九０手槍一枝（仿ＳＩＧ　ＳＡＵＥＲ廠半自動手槍
    製造之金屬玩具手槍，槍枝管制編號：0000000000號），暨具殺傷力
    之０‧３８吋制式子彈一顆、玩具金屬彈殼加裝直徑約６‧５ｍｍ金屬彈頭改造
    之改造子彈一顆及不具殺傷力之改造九０手槍子彈二顆，均屬違禁物，應依刑法
    第三十八條第一項第一款規定宣告沒收。另在被告住處內所查扣不具殺傷力之土
    造子彈二顆，無予以宣告沒收之必要；又已於鑑驗時試射擊發之子彈六顆，已非
    違禁物，均不併為沒收之諭知，附此敘明。
據上論斷，應依刑事訴訟法第三百六十九條第一項前段、第三百六十四條、第二百九
十九條第一項前段，槍砲彈藥刀械管制條例第七條第四項、第十一條第四項、第十二
條第四項，刑法第十一條前段、第五十五條、第五十一條第五款、第七款、第五十三
條、第四十二條第二項、第三項、第三十八條第一項第一款，罰金罰鍰提高標準條例
第二條，判決如主文。
本案經檢察官鄭富銘到庭執行職務。
中　　　華　　　民　　　國　　九十三　　年　　　十　　　月　　二十九　　日
                              臺灣高等法院刑事第十八庭
                                  審判長法  官  吳      敦
                                        法  官  林  明  俊
                                        法  官  張  傳  栗
右正本證明與原本無異。
如不服本判決，應於收受送達後十日內向本院提出上訴書狀，其未敘述上訴之理由者
並得於提起上訴後十日內向本院補提理由書（均須按他造當事人之人數附繕本）。
                                        書記官  秦　慧　榮
中　　　華　　　民　　　國　　九十三　　年　　 十一 　　月　　　一　　　日
附錄：本案論罪科刑法條全文
槍砲彈藥刀械管制條例第七條
未經許可，製造、販賣或運輸火砲、肩射武器、機關槍、衝鋒槍、卡柄槍、自動步槍
、普通步槍、馬槍、手槍或各類砲彈、炸彈、爆裂物者，處死刑、無期徒刑或七年以
上有期徒刑；處徒刑者，併科新臺幣三千萬元以下罰金。
未經許可，轉讓、出租或出借前項所列槍砲、彈藥者，處無期徒刑或五年以上有期徒
刑，併科新臺幣一千萬元以下罰金。
意圖供自己或他人犯罪之用，而犯前二項之罪者，處死刑或無期徒刑；處徒刑者，併
科新臺幣五千萬元以下罰金。
未經許可，持有、寄藏或意圖販賣而陳列第一項所列槍砲、彈藥者，處五年以上有期
徒刑，併科新臺幣一千萬元以下罰金。
第一項至第三項之未遂犯罰之。
槍砲彈藥刀械管制條例第十一條
未經許可，製造、販賣或運輸第四條第一項第一款所稱其他可發射金屬或子彈具有殺
傷力之各式槍砲者，處五年以上有期徒刑，併科新臺幣一千萬元以下罰金。
未經許可，轉讓、出租或出借前項所列槍砲者，處三年以上十年以下有期徒刑，併科
新臺幣七百萬元以下罰金。
意圖供自己或他人犯罪之用，而犯前二項之罪者，處無期徒刑或七年以上有期徒刑，
併科新臺幣一千萬元以下罰金。
未經許可，持有、寄藏或意圖販賣而陳列第一項所列槍砲者，處一年以上七年以下有
期徒刑，併科新臺幣七百萬元以下罰金。
第一項至第三項之未遂犯罰之。
槍砲彈藥刀械管制條例第十二條
未經許可，製造、販賣或運輸子彈者，處一年以上七年以下有期徒刑，併科新臺幣五
百萬元以下罰金。
未經許可，轉讓、出租或出借子彈者，處六月以上五年以下有期徒刑，併科新臺幣三
百萬元以下罰金。
意圖供自己或他人犯罪之用，而犯前二項之罪者，處三年以上十年以下有期徒刑，併
科新臺幣七百萬元以下罰金。
未經許可，持有、寄藏或意圖販賣而陳列子彈者，處五年以下有期徒刑，併科新臺幣
三百萬元以下罰金。
第一項至第三項之未遂犯罰之。
